最　高　行　政　法　院　判　決
　　　　　　　　　　　　　　　　　　 96年度判字第01000號
上　訴　人　甲○○
訴訟代理人　張繼準律師
被 上訴 人　臺中縣政府
代　表　人　乙○○
上列當事人間因違章建築事件，上訴人對於中華民國94年6月9日
臺中高等行政法院93年度訴字第474號判決，提起上訴。本院判
決如下：
    主  文
上訴駁回。
上訴審訴訟費用由上訴人負擔。
    理  由
一、上訴人所有門牌號碼臺中縣潭子鄉○○路○段386巷12弄2號
    房屋（下稱系爭房屋），未取得合法建築執照，即辦理修繕
    ，被上訴人以93年2月9日府工使字第0930034074號違章建築
    補辦手續通知單以上訴人違反建築法第25條及實施區域計畫
    地區建築管理辦法第3條暨違章建築拆除認定基準規定，擅
    自建造建築物，請於文到30日內，依建築法令規定，檢齊文
    件向被上訴人申請補辦建造執照，逾期未補辦申領建造執照
    手續或申請執照不合規定，依違章建築處理辦法第5條規定
    ，將通知被上訴人工程隊拆除。上訴人未於期限內依規定補
    辦申請手續，被上訴人遂於93年3月15日以府工使字第
    0930071212號違章建築拆除通知單（下稱系爭違章建築拆除
    通知單）通知上訴人應執行拆除不合法之建築物，上訴人不
    服，提起訴願，訴願決定機關內政部以系爭違章建築拆除通
    知單係屬93年2月9日府工使字第0930034074號違章建築補辦
    手續通知單之接續執行行為，核屬觀念通知，非為行政處分
    之理由，決定不受理，上訴人仍表不服，遂提起行政訴訟，
    主張：（一）上訴人所有系爭房屋，因於九二一地震時受損
    ，造成該房屋木樑折斷、部分屋瓦下陷、正面牆壁上沿磚牆
    斷裂等損害，而有修繕以維安全之必要。上訴人原擬進行全
    面拆除重建，然因被上訴人對於快速道路之規劃遲遲無法定
    案，無法指定建築線，導致系爭房屋之重建無法取得建築執
    照，只得進行局部修繕，並僅修繕不逾1/2；被上訴人所指
    上訴人修繕面積超過1/2之屋頂部分（被上訴人會勘結果認
    為超過1/2者僅有屋頂屋架，不及其他部分），依會勘結果
    ，修繕面積僅為105.56平方公尺，並未超過原有屋頂（實際
    面積222平方公尺，房屋稅單記載212.4平方公尺）之1/2，
    依法原無須取得建築執照，然而被上訴人卻以都市計畫公告
    時間將上訴人在同一基地2戶相連房屋分別劃分成都市計畫
    前、後之房屋作為認定標準，但被上訴人92年4月1日第
    0920083009號函並未明示以何計算標準，此已違反行政程序
    法第5條所定行政行為內容應明確原則。被上訴人於其後之
    92年11月3日府工建第0000000000號函中，亦認系爭房屋應
    非建築法第9條所指之建造行為，無須取得建築執照；惟事
    後被上訴人竟仍以系爭行政處分通知，將對系爭房屋進行拆
    除，此亦違反行政程序法第7條所定比例原則與第8條所定誠
    實信用原則。（二）依內政部63年7月10日台內營字第
    592552號函釋，對建築法第9條第4款所規定（過半之修理）
    適用範圍亦已明示（如屋架未過半之更換或修理而其餘桁、
    屋面板，及屋面瓦全部翻修，雖翻修範圍過半，仍不視為修
    建行為），上訴人房屋為木造房屋，原木架與原1/2之牆壁
    仍保留，應不視為修建行為。再依臺灣省違章建築拆除認定
    基準第2項第5款，上訴人之建築物高度並未增加，依法亦免
    申請許可。（三）系爭違章建築拆除通知單，其內容係將系
    爭建物認定為違章建築，並命應依違章建築處理辦法第5條
    規定予以拆除，此自係行政機關為行使公權力而就特定具體
    之公法事件所為對外發生法律上效果之單方行政行為；揆諸
    司法院釋字第423號解釋意旨，該違章建築拆除通知單當然
    應為行政處分。（四）本件不論93年2月9日府工使字第
    0930034074號違章建築補辦手續通知單，或系爭違章建築拆
    除通知單，竟均僅蓋有臺中縣政府條戳，而無機關首長署名
    簽章，顯有違行政程序法第96條第1項第4款規定，具有重大
    瑕疵；內政部訴願委員會94年1月12日台內訴字第
    09300007504號訴願決定書，所採見解亦同。從而，被上訴
    人認定上訴人所有系爭房屋為違章建築應予拆除，顯屬違誤
    ，為此求為撤銷原處分及訴願決定。
二、被上訴人則以：（一）本件違章建築補辦手續通知單已屬地
    方機關就公法上具體事件所為，對外直接發生公法上效果之
    公權力措施，為對物之性質在法律上具有重要意義事項的認
    定之確認處分，如上訴人認該補辦手續通知單違法並損及其
    權益，自應於送達後，循行政爭訟途徑謀求救濟，始為正辦
    ，乃上訴人並未對之聲明不服及提起救濟，該行政處分即已
    告確定。至被上訴人所作系爭違章建築拆除通知單，核其性
    質應屬行政執行程序之告誡行為，係被上訴人為實現前已確
    定之行政處分，即前開違章建築補辦手續通知單之接續執行
    行為，不能認為係獨立之行政處分。準此，被上訴人系爭違
    章建築拆除通知單係為行政執行程序之告誡行為，係被上訴
    人為實現前已確定之行政處分之接續執行行為，非行政處分
    ，即被上訴人93年2月9日府工使字第0930034074號違章建築
    補辦手續通知單之接續執行行為，不應認係獨立之行政處分
    ，應為觀念通知。上訴人對之提起行政訴訟，顯有未合。（
    二）依臺灣省政府66年3月22日府建四字第8233號函，臺中
    縣潭子鄉實施建築管理時間，為62年12月24日。另依臺中縣
    稅捐稽徵處92年9月3日中縣稅密財字第0920164281號函所示
    系爭建築物堪認定為合法房屋面積為135.0（加強磚造、起
    課年月空白、折舊年數29）+36.0（磚石造、起課年月空白
    、折舊年數29）=171.0平方公尺。另面積41.4平方公尺部分
    （磚石造、起課年月72年3月、折舊年數21），非屬合法房
    屋。依系爭違章建築照片所示，屋架（鋼架造）全部變更，
    屋頂變更面積為9.1×11.6=105.56平方公尺，增加新雨遮（
    鋼架造）面積為9.1×1.5=13.65平方公尺，拆除之空地面積
    為6.3×9.1=57.33平方公尺，總計變更部分為176.54平方公
    尺，已超過堪為認定合法房屋面積為171.0平方公尺之一半
    ；背面牆壁為與鄰屋之共同壁，並無認定為違建。又左面牆
    壁變更一半（高約1.35~3M、長約11.6M、材料為烤漆板），
    右面牆壁與面積41.4平方公尺（磚石造、起課年月72年3月
    、折舊年數21）非屬合法房屋部分打通。再加計拆除空地面
    積之牆壁，牆壁變更顯已超過一半，且加強磚造及磚石造之
    牆壁屬承重牆壁。故認定牆壁為違章建築部分，只為左面牆
    壁變更部分（高約1.35~3M、長約11.6M、材料為烤漆鈑）。
    另磚造圍牆（高約1.9M、長約4.1M）為新建。依內政部72年
    2月25日台內營字第142520號函：「查建築法第9條第4款修
    建行為所稱『變更』者，包含建築物材料之變更、本案土角
    磚造建築物之承重牆壁，以紅磚或其他材料為過半之修理變
    更者，自應視為修建。」故被上訴人93年2月9日府工使字第
    0930034074號違章建築補辦手續通知單並無違誤。至上訴人
    系爭房屋之牆壁及圍牆違建事實明確，故不在此次會勘範圍
    內；故上訴人事實及理由所陳不及其他部分，並非事實。而
    上訴人之修建行為係在臺灣省違章建築拆除認定基準停止適
    用後之行為，並無該基準之適用。（三）按一般公文書對外
    行文，有行文機關之章戳即有公文之效力，被上訴人93年2
    月9日府工使字第09300340074號違章建築補辦手續通知單蓋
    有「臺中縣政府」章戳，並已依法送達上訴人，任何人就形
    式上觀之，均可得知為被上訴人所製作之公文書，自已具備
    公文書之效力。亦不影響上訴人行政救濟權利，且無機關首
    長署名簽章亦非重大瑕疵，不致影響實體決定等語，資為抗
    辯。
三、原審斟酌全辯論意旨及調查證據之結果，以：（一）系爭違
    章建築拆除通知單，其內容係將系爭建物認定為違章建築，
    並命應依違章建築處理辦法第5條規定予以拆除，此係行政
    機關為行使公權力就特定具體之公法事件所為對外發生法律
    上效果之單方行政行為，揆諸司法院釋字第423號解釋意旨
    及說明，該違章建築拆除通知單應為行政處分。被上訴人主
    張系爭違章建築拆除通知單，其性質係被上訴人為實現前已
    確定之被上訴人93年2月9日府工使字第0930034074號違章建
    築補辦手續通知單之接續執行行為，非獨立之行政處分云云
    ，尚非可採，上訴人對之提起撤銷行政訴訟，自屬合法。（
    二）系爭建築物經臺中縣潭子鄉公所（下稱潭子鄉公所）93
    年1月9日潭鄉建字第0930000676號違章建築查報單查報函送
    被上訴人核處，被上訴人以93年2月9日府工使字第
    0930034074號違章建築補辦手續通知單通知上訴人申請補辦
    建造執照，上訴人逾期未依規定補辦申請手續，被上訴人以
    系爭違章建築拆除通知單，通知上訴人應執行拆除不合法之
    建築物。而依臺灣省政府66年3月22日府建四字第8233號函
    所為建築法修正公布前合法房屋之認定規定，臺中縣潭子鄉
    實施建築管理時間62年12月24日。又臺中縣稅捐稽徵處92年
    9月3日中縣稅密財字第0920164281號函所送系爭建築物堪為
    認定合法房屋面積為135.0（加強磚造、起課年月空白、折
    舊年數29）+36.0（磚石造、起課年月空白、折舊年數29）=
    171.0平方公尺。另面積41.4平方公尺部分（磚石造、起課
    年月72年3月、折舊年數21），非屬合法房屋，經被上訴人
    至系爭建物勘測結果及依系爭違章建築現場照片所示，屋架
    （鋼架造）全部變更，屋頂變更面積為9.1×11.6=105.56平
    方公尺，增加新雨遮（鋼架造）面積為9.1×1.5=13.65平方
    公尺，拆除之空地面積為6.3×9.1=57.33平方公尺，總計變
    更部分為176.54平方公尺。已超過堪為認定合法房屋面積
    171.0平方公尺之一半；背面牆壁為與鄰屋之共同壁，並無
    認定為違建。又左面牆壁變更一半（高約1.35~3M、長約
    11.6M、材料為烤漆鈑），右面牆壁與面積41.4平方公尺（
    磚石造、起課年月72年3月、折舊年數21）非屬合法房屋部
    分打通；再加計拆除空地面積之牆壁，牆壁變更已超過一半
    ，且加強磚造及磚石造之牆壁屬承重牆壁，被上訴人乃認定
    牆壁為違章建築部分只為左面牆壁變更部分（高約1.35~3M
    、長約11.6M、材料為烤漆板）；另磚造圍牆（高約1.9M、
    長約4.1M）為新建，此有潭子鄉公所93年1月9日潭鄉建字第
    0930000676號違章建築查報單查報函、被上訴人93年2月9日
    府工使字第0930034074號違章建築補辦手續通知單、被上訴
    人以93年3月15日府工使字第0930071212號違章建築拆除通
    知單、臺灣省政府66年3月22日府建四字第8233號函所為建
    築法修正公布前合法房屋之認定規定、臺中縣稅捐稽徵處92
    年9月3日中縣稅密財字第0920164281號函、違建示意圖及照
    片14張附卷可參。系爭建物既經被上訴人認係違建，而於93
    年2月9日以府工使字第0930034074號違章建築補辦手續通知
    單通知上訴人時，已註明：「台端違反建築法第25條及實施
    區域計畫地區建築管理辦法第3條暨違章建築拆除認定基準
    ，擅自建造右列建築物，請於收到本通知後30日內，依建築
    法令規定，檢齊文件向本局（鄉鎮市公所）申請補辦建造執
    照，逾期未補辦申領建造執照手續或申請執照不合規定，依
    違章建築處理辦法第5條規定，將通知本局工程隊拆除。」
    上訴人未於期限內依規定補辦申請手續，被上訴人即以系爭
    違章建築拆除通知單，通知上訴人應執行拆除不合法之建築
    物，揆諸建築法第4條、第9條、第25條第1項、第28條、第
    97條之2及違章建築處理辦法第2條規定及內政部72年2月25
    日台內營字第142520號函釋，原處分並無違誤。（三）被上
    訴人92年9月19日府工使字第0920240419號函通知上訴人就
    系爭房屋修繕烤漆板屋頂涉有違建，被上訴人訂於92年10月
    1日上午9時30分於潭子鄉公所集合前往會勘，請上訴人提供
    合法房屋證明文件、建築物稅籍平面圖、建築物修繕平面圖
    、立面圖；再於92年10月16日以府工使字第0920278537號函
    復上訴人謂「台端所有坐落潭子鄉○○路○段386巷12弄2號
    建物修繕烤漆板屋頂涉及違建乙案，業經本府（被上訴人）
    派員於92年10月1日上午10時至現場會勘‧‧‧。二、有關
    本次會勘結論：屋頂屋架過半修理變更，請公所查報後本府
    再行通知違建補照。」因被上訴人認牆壁及圍牆違建事實明
    確，並非在該次會勘範圍內，有複勘紀錄表、示意圖及照片
    附於訴願卷可參。上訴人主張證人即被上訴人所屬職員劉世
    貴、張金鳳、陳欽詮及黃玄甫稱被上訴人同意認定本件依法
    未達修建行為，准予免申辦修建補照手續，只需補上一份施
    工前後平面圖備案即可云云。惟經訊問上開證人，均稱本件
    係合法房屋之認定問題，仍須由承辦單位作認定與核准，協
    調時是不能作認定，事後發函亦僅是說明法令依據而已，法
    規之規定及程序上之作法，並無同意只須補上一份施工前後
    平面圖而無須申辦修建補照手續之情事。（四）上訴人以其
    之房屋為木造房屋，原木架與原1/2牆壁仍保留，應不視為
    修建行為乙節，依被上訴人於勘驗系爭房屋現場時所拍之違
    章建築照片所示，並無原木架與1/2牆壁仍保留之情事，原
    審受命法官於94年1月24日至現場勘驗時其牆壁已粉刷，無
    法看出新舊，木架此時已裝釘上去，此亦有勘驗筆錄、附圖
    及照片附卷可稽，上訴人此部分主張尚非可採。再者，為配
    合違章建築處理辦法第14條條文之刪除，同時廢止省（市）
    違章建築拆除認定基準，經內政部81年1月10日台（81）內
    營字第8003841號函令有案。系爭房屋縱於九二一地震時受
    損，造成該房屋木樑折斷，而有修繕以維安全之必要，仍應
    依規定辦理，本件上訴人之修建行為係在臺灣省違章建築拆
    除認定基準停止適用後之行為，自無該基準之適用。（五）
    關於被上訴人93年2月9日府工使字第09300340074號違章建
    築補辦手續通知單無機關首長署名簽章乙節，按一般公文書
    對外行文，有行文機關之章戳即有公文之效力。被上訴人93
    年2月9日府工使字第09300340074號違章建築補辦手續通知
    單蓋有「臺中縣政府」章戳，並已依法送達上訴人，其形式
    上觀之，均可得知為被上訴人所製作之公文書，自已具備公
    文書之效力，亦不影響上訴人行政救濟權利等詞，為判斷基
    礎，因而駁回上訴人在原審之訴。
四、本院按：「建築物非經申請直轄市、縣（市）（局）主管建
    築機關之審查許可並發給執照，不得擅自建造或使用或拆除
    。但合於第七十八條及第九十八條規定者，不在此限。」「
    違反第二十五條之規定者，依左列規定，分別處罰：一、擅
    自建造者，處以建築物造價千分之五十以下罰鍰，並勒令停
    工補辦手續；必要時得強制拆除其建築物。‧‧‧三、擅自
    拆除者，處一萬元以下罰鍰，並勒令停止拆除補辦手續。」
    「本法所稱建造，係指左列行為：一‧‧‧。四、修建：建
    築物之基礎、樑柱、承重牆壁、樓地板、屋架或屋頂其中任
    何一種有過半之修理或變更者。」建築法第25條第1項、第
    86條、第9條第4款分別定有明文。次按「人民因中央或地方
    機關之違法行政處分，認為損害其權利或法律上之利益，經
    依訴願法提起訴願而不服其決定，或提起訴願逾3個月不為
    決定，或延長訴願決定期間逾2個月不為決定者，得向高等
    行政法院提起撤銷訴訟。」為行政訴訟法第4條第1項所明定
    。上開規定，已揭示提起撤銷訴訟僅須經過訴願程序之審議
    即已足，至訴願決定不論係因程序上之審查而為不受理之決
    定，或經實體上審議以無理由而為訴願駁回之決定，均不生
    損及訴願審級利益之問題。另依現制行政訴訟，高等行政法
    院為事實審，就受理之撤銷訴訟事件，有自行認定事實之權
    責。人民提起撤銷訴訟，茍已踐行訴願程序，雖訴願機關以
    程序上之理由為不受理之決定，未行實體之審理。高等行政
    法院就該事件，如認以自行調查認定事實為宜時，非不得逕
    為實體上審理判決，非必撤銷訴願決定，由訴願機關另為實
    體之審理決定。再按「行政處分以書面為之者，應記載下列
    事項︰一、‧‧‧四、處分機關及其首長署名、蓋章，該機
    關有代理人或受任人者，須同時於其下簽名。但以自動機器
    作成之大量行政處分，得不經署名，以蓋章為之。五‧‧‧
    」固為行政程序法第96條第1項第5款所明定；考其立法意旨
    為使處分相對人知悉作成行政處分之行政機關外，亦可明瞭
    如不服該行政處分時之救濟途徑。是倘由行政處分之內容或
    經由解釋，可以認定作成行政處分之行政機關，則尚非無法
    辨認作成之機關，則不影響行政處分之效力。經查：（一）
    上訴人未取得合法建造執照，即就其所有系爭房屋辦理修繕
    。經被上訴人與潭子鄉公所會勘結果，發現系爭房屋之屋架
    （鋼架造）全部變更，屋頂變更面積為105.56平方公尺，增
    加新雨遮（鋼架造）面積為13.65平方公尺，拆除之空地面
    積為57.33平方公尺，總計變更部分為176.54平方公尺，已
    超過合法房屋面積171.0平方公尺之一半；又左面牆壁變更
    一半（高約1.35~3M、長約11.6M、材料為烤漆板），再加計
    拆除空地面積之牆壁，牆壁變更顯已超過一半。潭子鄉公所
    遂以93年1月9日潭鄉建字第0930000676號違章建築查報單查
    報，函送被上訴人核處，被上訴人以93年2月9日府工使字第
    0930034074號違章建築補辦手續通知單通知上訴人申請補辦
    建造執照，上訴人逾期未依規定補辦申請手續，被上訴人即
    以系爭違章建築拆除通知單，通知上訴人應執行拆除不合法
    之建築物等情，為原審依法認定之事實。（二）本件原審以
    上訴人確有就系爭房屋為擅自建造行為，被上訴人自得以系
    爭違章建築拆除通知單通知拆除，因而駁回上訴人於原審之
    訴，經核尚無違誤。（三）上訴人提起上訴雖主張：１、原
    判決業已認定系爭違章建築拆除通知單應屬行政處分，並認
    原訴願決定誤為不受理，其理由未合。然原判決竟將違法之
    訴願決定仍予維持，並判決駁回上訴人之訴，原審於此應有
    判決不適用法規、判決理由矛盾之違法。２、原審判決認行
    政處分無庸依行政程序法第96條第1項規定，由處分機關署
    長署名、蓋章，顯與法規不合。３、系爭房屋全部均於66年
    8月12日前即已建照完成，並經地政機關登記為合法建物，
    惟原審判決，竟認系爭房屋之一部分為不合法，其認定是否
    為合法建物之基準點，誤為62年12月24日，原審判決應有採
    證違法等判決不適用法規之情形。４、按建築法第9條第4款
    規定，就「修建」所為定義，應不包括拆除行為，原審判決
    卻誤將「拆除之空地面積6.3×91=57.33平方公尺」部分計
    入修建面積；又誤認系爭房屋之牆壁變更已超過一半，原審
    判決於此，亦有違誤。５、原審判決未適用內政部63年7月
    10日台內營字第592552號函釋及內政部72年2月25日台內營
    字第142520號函釋，應有判決不適用法規之判決違背法令之
    情形。６、原審法院94年度訴字第124號兩造間指定建築線
    事件，已認定被上訴人否准上訴人申請建築線之行政處分違
    法，而判決本件被上訴人敗訴確定，系爭房屋自無成立違章
    建築之餘地。７、本件系爭建物坐落之土地，係於66年8月
    12日始發布實施高速公路豐原交流道附近特定區計畫，則依
    都市計畫法第41條規定，其僅規定於實施都市計畫後不得增
    建、改建，並未規定不准修建，縱認本件為修建，而非修繕
    ，亦不能逕視為違章建築。８、92年10月間，上訴人曾與被
    上訴人所屬人員劉世貴等人協調，被上訴人嗣以92年11月3
    日府工建第0000000000號回函，認系爭房屋修繕已無須申請
    建築執照，乃被上訴人竟於事後將系爭房屋拆除，顯違比例
    原則及信賴原則。而證人黃玄甫之有利上訴人證詞，原審亦
    未採證為判決基礎，更有違誤等語。（四）惟查：１、本件
    原判決雖認訴願決定尚有未合，然揆之前開規定及說明，原
    審尚非不得於自行調查後自為判斷。本件經原審審理之結果
    ，認本件被上訴人所為原處分並無不合，應予維持，而本件
    訴願經決定不予受理，其結果亦為維持原處分，是訴願決定
    是否不合，對本件結論不生影響，原審自得為上訴人於原審
    之訴無理由之結論，而無庸將訴願決定撤銷後，交由訴願機
    關重為訴願決定。２、觀之本件系爭違章建築拆除通知書，
    其文末係加蓋被上訴人之名稱條戳，而未由其機關首長署名
    ，固與行政程序法第96條第1項第4款規定未合。惟揆之前開
    規定及說明，前開瑕疵應不影響本件系爭違章建築拆除通知
    書之效力。３、原審認定系爭房屋修建之面積176.54平方公
    尺，扣除上訴人爭執之拆除空地面積57.33平方公尺，尚有
    119.21平方公尺；而原審認定之合法建築面積為171.0平方
    公尺，加上上訴人爭執之41.4平方公尺，為212.4平方公尺
    。則上訴人就原有建築變更之範圍，仍超過一半。揆之建築
    法第9條第4款規定，仍屬修建行為。是上訴人此部分上訴理
    由縱屬實在，亦對原判決之結果不生影響。４、上訴人於上
    訴本院時，始提出原審法院94年度訴字第124號判決，依行
    政訴訟法第254條第1項「除別有規定外，最高行政法院應以
    高等行政法院判決確定之事實為判決基礎。」之規定，非本
    院所得審酌。況前開判決所涉之建築物之門牌號碼，與本件
    違章建築之門牌號碼不同，顯非同一建築物，則該判決結果
    自與本件無涉。又該案係就指定建築線所為爭執，該案如何
    認定，亦與系爭房屋是否違章建築及應否拆除之認定不生影
    響。５、內政部63年7月10日台內營字第592552號函，係就
    屋架未過半之更換或修理所為釋示，核與本件為原審認定系
    爭房屋屋架（鋼架造）全部變更者無關。另內政部72年2月
    25日台內營字第142520號函並未就「屋架」為定義，是前開
    2函俱與本件無涉。上訴人指本件原判決違背前開2函云云，
    自屬無據。６、本件係因被上訴人於系爭房屋所在地區實施
    都市計畫法後，違反建築法第25條規定擅自就系爭房屋為建
    造行為，依建築法第86條規定處分應予拆除，與都市計畫法
    實施前，不適用建築法者無關。另都市計畫法第41條規定：
    「都市計畫發布實施後，其土地上原有建築物不合土地使用
    分區規定者，除准修繕外，不得增建或改建。‧‧‧」係為
    處理不合土地使用分區規定之原有建築物而設之規定。本件
    上訴人並未主張其所有房屋不合土地使用分區規定，原審亦
    未為此認定，是本件並無都市計畫法第41條之適用，而應適
    用都市計畫法第40條，依建築法之規定，實施建築管理。
    ７、觀之被上訴人回復上訴人之92年11月3日府工建第
    0000000000號函，該函係依上訴人提出申請時所陳述之事實
    而作成。然上訴人就本件系爭房屋所為變更之範圍，既大於
    上訴人提出申請時所陳述之事實，前開被上訴人函自無拘束
    被上訴人之餘地，且無從據以認上訴人應獲信賴保護，更不
    得認被上訴人之原處分違反比例原則或誠信原則。至上訴人
    對原審不採證人黃玄甫之證言為爭執一節，核屬對原審取捨
    證據認定事實之職權行使而為指摘，尚難認係合法。（五）
    綜上所述，本件上訴人指原判決理由不備、理由矛盾、不適
    用法規及採證違法云云，尚不足採，其求為廢棄原判決，為
    無理由，應予駁回。
據上論結，本件上訴為無理由，爰依行政訴訟法第255條第1項、
第98條第3項前段，判決如主文。
中　　華　　民　　國　　96　　年　　6　　 月　　7　　 日
                  第二庭審判長法  官　鄭　淑　貞
                              法  官  黃　合　文
                              法  官　吳　明　鴻
                              法  官　鄭　小　康
                              法  官　帥　嘉　寶
以  上  正  本  證  明  與  原  本  無  異
中　　華　　民　　國　　96　　年　　6　　 月　　7　　 日
　　　　　　　　　　　　　　　書記官　阮　桂　芬
